臺灣桃園地方法院刑事判決
110年度訴字第1300號
公  訴  人   臺灣桃園地方檢察署檢察官  
被      告   王嘉皓



             邱柏瑋



             林彥綸


上列被告因妨害自由案件，經檢察官提起公訴（110年度少連偵
字第364號），被告於準備程序中就被訴事實為有罪之陳述，經
告知簡式審判程序之旨暨聽取公訴人及被告的意見後，由本院合
議庭裁定由受命法官獨任依簡式審判程序審理並判決如下：
    主  文
一、甲○○共同犯剝奪他人行動自由罪，處有期徒刑伍月，如易科
    罰金，以新臺幣壹仟元折算壹日。
    扣案智慧型手機（IPHONE11）壹支、束帶壹包、膠帶壹捲、
    垃圾袋壹捲均沒收。
二、丙○○共同犯剝奪他人行動自由罪，處有期徒刑肆月，如易
    科罰金，以新臺幣壹仟元折算壹日。
    扣案蝴蝶刀壹把、束帶壹包、膠帶壹捲、垃圾袋壹捲均沒收
    。
三、乙○○共同犯剝奪他人行動自由罪，處有期徒刑參月，如易科
    罰金，以新臺幣壹仟元折算壹日。緩刑貳年，緩刑期間交付
    保護管束，並應參加法治教育參場。
    扣案智慧型手機（IPHONE12PRO）壹支沒收。
    事  實
甲○○因陳○庭（民國95年生，年籍詳卷）侵吞綽號為「鳳梨」之
邱文麒所屬詐欺集團贓款，而受邱文麒所託向陳○庭討債（邱文
麒、甲○○及陳○庭關於涉犯詐欺部分，均另案偵查或審理；邱文
麒涉犯妨害自由部分，另案偵查）。甲○○於110年7月18日晚間10
時前某時，透過陳○庭不知情之友人黃凱育知悉陳○庭在址設桃園
市○○區○○街0○0號之雀巢飯店休息，竟夥同丙○○、乙○○共同基於
剝奪他人行動自由之犯意聯絡，於110年7月18日晚間10時許同赴
雀巢飯店，強行將陳○庭留置飯店206號房，由乙○○負責看管、丙○○拿蝴蝶刀比畫、甲○○以：「拿錢出來，不然就不能走」等語恫
嚇陳○庭逼迫陳○庭還債，然陳○庭沒錢，甲○○再恫以：「你不要
跑，跑了會更慘」等語即令丙○○叫車，由丙○○負責控制陳○庭之
人身自由與陳○庭一起坐上白牌計程車，甲○○則乘坐乙○○駕駛之
車牌號碼000-0000號自用小客車，2車一同移動至桃園市八德區
大安公墓。在大安公墓會合後，甲○○及丙○○續向陳○庭恫稱：「
如果今天不給錢，就會打你，不給你走」等語，陳○庭心生畏懼
為求脫身，只能以電話聯絡家人籌錢清償債務。嗣陳○庭之父陳○
威（真實姓名年籍詳卷）接獲陳○庭來電旋報警處理，佯以願交
付款項與甲○○、丙○○及乙○○相約桃園市八德區福國街之福僑公園
附近，翌日（即同年月19日）凌晨1時36分許，乙○○以上開小客
車搭載甲○○、丙○○及陳○庭至福僑公園附近取款，約於同日凌晨3
時20分許為埋伏之警員查獲，並扣得智慧型手機IPHONE11（門號
0000-000000）、IPHONE12PRO（門號0000-000000）各1支、黑色
束帶1包、黑色膠帶及垃圾袋各1捲，陳○庭之人身自由因此遭非
法剝奪約5小時20分。
    理  由
一、認定事實所憑證據及理由
　　上開事實，業據被告甲○○、被告丙○○、被告乙○○均坦承不諱
    （見少連偵卷第339-343、353-361、365-367、375-377頁、
    本院卷第31-38、75-79、112、122、150、174、182頁），
    核與證人即告訴人陳○庭、陳○威於警詢中之證述相符（見少
    連偵卷第89-93、101-103頁），復有搜索扣押筆錄、扣押物
    品目錄表、雀巢飯店大廳大門監視器翻拍照片、陳○廷與陳○
    威之臉書對話紀錄、束帶膠帶垃圾袋蝴蝶刀暨扣案手機照片
    、上開自小客車車輛詳細報表可稽（見少連偵卷第107-109
    、113-115、119-135、137頁），足認被告3人之任意性自白
    與事實相符，可以採信。從而，本案事證明確，被告3人犯
    行均堪認定，應依法論科。
二、論罪
　㈠按刑法第302條第1項、第304條第1項及第305條之罪，均係以
    人之自由為保護法益，刑法第302條第1項之罪所稱「非法方
    法」，包括強暴、脅迫或恐嚇等一切不法手段在內，如以非
    法方法剝奪他人行動自由行為繼續中，再對被害人施加恐嚇
    ，或以恐嚇之手段迫使被害人行無義務之事，則其恐嚇、強
    制之行為，仍屬於非法方法剝奪行動自由之部分行為，應僅
    論以刑法第302條第1項之罪，不會另成立同法第304條或第3
    05條之罪（最高法院89年度台上第780號判決意旨參照）。
  ㈡查被告3人在雀巢飯店房間內，已以3人優勢（丙○○持蝴蝶刀
    ）壓制陳○庭而剝奪其人身自由，是於陳○庭之行動自由遭剝
    奪中，甲○○、丙○○多次以言語恫嚇及命陳○庭行無義務之事
    ，均屬非法剝奪行動自由之部分行為，不另論罪，故核被告
    3人所為，均係犯刑法第302條第1項之非法剝奪他人行動自
    由罪（公訴意旨認被告3人均犯刑法第302條第1項、第304條
    第1項、第305條之罪，再依想像競合從一重論以刑法第302
    條第1項之罪，容有誤會）。又被告3人就非法剝奪陳○庭行
    動自由，有犯意聯絡及行為分擔，均應論以共同正犯。
三、量刑
　㈠刑度：審酌被告3人年紀均僅20歲左右，明知陳○庭積欠之債
    務非屬正當債務，竟不辨是非，甚於深夜將陳○庭載至「公
    墓」此種令人恐懼之方式剝奪陳○庭行動自由達5小時以上，
    所為實不足取，自應非難。次審酌被告3人於本案分工狀態
    （甲○○居於首謀指揮地位、丙○○居於次要地位）、被告3人
    均獲得陳○庭及陳○威無條件原諒（見本院卷第101、124、16
    7、184頁）、學歷（甲○○、丙○○均高職肄業；乙○○大學就讀
    中）、職業（甲○○職物流業、丙○○職拆除業、乙○○兼職餐飲
    業）、經濟狀況（甲○○自陳小康；丙○○、乙○○均自陳勉持）
    及素行等一切情形，分別量處如主文第1-3項所示之刑，並
    均諭知易科罰金之折算標準，以資懲儆。
　㈡緩刑：查乙○○未曾因故意犯罪受有期徒刑以上之宣告，有臺
    灣高等法院被告前案紀錄表可證（見本院卷第25頁），因一
    時失慮致罹刑章，惟其已獲得陳○庭及陳○威原諒，且於大學
    就讀兼職正當工作，是認乙○○經此偵、審程序，應知警惕無
    再犯之虞，故認對乙○○所宣告之刑以暫不執行為適當，衡酌
    本案情節後宣告緩刑期間為2年。另為確保乙○○能記取教訓
    、填補對法秩序之破壞、增進法治觀念及預防再犯，本院即
    依刑法第74條第2項第8款、第93條第1項第2款規定，命乙○○
    於緩刑期間參與3場法治教育並付保護管束，以觀後效。若
    乙○○未履行上開緩刑之負擔且情節重大，檢察官得聲請撤銷
    緩刑之宣告，附此敘明。　　　　
四、沒收
    查扣案之IPHONE11智慧型手機係甲○○所有、扣案之IPHONE12
    PRO智慧型手機係乙○○所有、扣案之蝴蝶刀係丙○○所有，且
    甲○○與乙○○均坦承有持上開手機聯絡本案犯罪事宜（見本院
    卷81頁）、丙○○坦承持蝴蝶刀對陳○庭比畫（見本院卷第180
    頁），自應依刑法第38條第2項規定宣告沒收。次查，扣案
    之束帶1包、膠帶1捲、垃圾袋1捲，係甲○○請丙○○購買欲用
    以綑、綁、套陳○庭之預備供犯罪所用之物，且甲○○、丙○○
    對上開預備供犯罪所用物品有共同處分權限（見本院卷第81
    、181頁），亦應依刑法第38條第2項規定宣告沒收。另無證
    據證明被告3人因本案獲有任何犯罪所得，爰不宣告沒收犯
    罪所得，附此敘明。
五、依刑事訴訟法第273條之1第1項、第299條第1項前段，判決
    如主文。
本案經檢察官丁○○提起公訴，檢察官林奕瑋到庭執行職務。
　　
中　　華　　民　　國　　111 　年　　5 　　月　　31　　日

                刑事第八庭    法　官　葉作航
以上正本證明與原本無異。
如不服本判決應於收受判決後20日內向本院提出上訴書狀，並應
敘述具體理由。其未敘述上訴理由者，應於上訴期間屆滿後20日
內向本院補提理由書(均須按他造當事人之人數附繕本)「切勿逕
送上級法院」。 

　　　　　　　　　　　　　　　書記官　林希潔
　　　　　　　　　　　　　　　
中　　華　　民　　國　　111 　年　　6 　　月　　1 　　日

附錄本案論罪科刑法條全文：
刑法第302條
私行拘禁或以其他非法方法，剝奪人之行動自由者，處5年以下
有期徒刑、拘役或9千元以下罰金。
因而致人於死者，處無期徒刑或7年以上有期徒刑；致重傷者，
處3年以上10年以下有期徒刑。
第1項之未遂犯罰之。